臺灣板橋地方法院民事判決　　九十一年度勞簡上字第十五號
　　上　訴　人　乙　○
　　法定代理人　甲○○○
右當事人間請求給付資遣費事件，上訴人對於中華民國九十一年四月二十九日本院板
橋簡易庭九十年度板勞簡字第三七號第一審判決提起上訴，本院判決如左：
    主      文
上訴駁回。
第二審訴訟費用由上訴人負擔。
    事      實
甲、上訴人方面：
一、聲明：（一）原判決廢棄。（二）被上訴人應給付上訴人新臺幣（下同）二十萬
    二千九百八十六元，及自起訴狀繕本送達翌日起至清償日止按週年利率百分之五
    計算之利息。
二、陳述：除與原判決記載相同者，茲引用之外，補稱：
  （一）上訴人確實於民國九十年十月六日遭被上訴人以口頭方式申明不能勝任工作
        為由，終止勞動契約，被上訴人事後並無任何終止勞動契約之文件，其程序
        手續不完整有瑕疵。上訴人於九十年十月六日因無重大過失，故應無勞動基
        準法第十二條第四款之行為，被上訴人也無解僱命令。被上訴人所提之附表
        資料中並無實物、折讓、扣款單據等，不足以證明該列舉是事實，附表中之
        第二、三、四、六、七項更是不實。上訴人被終止勞動契約後，原本向被上
        訴人請求出具終止勞動契約之證明，以便向勞保局申請失業給付，被上訴人
        不開具證明（未依實際薪資投保勞工保險，有薪資資料及勞保資料可證），
        上訴人始向北縣勞工局及勞資關係協進會申請協調、再協調，原審未查證。
        請求資遣費係依勞動基準法賦予勞工之權益，不能勝任工作為由終止勞動契
        約是勞動基準法第十一條第一項第五款規定，被上訴人應依勞動基準法第十
        六、七條給付預告工資、資遣費。
  （二）上訴人確有報告成品檢驗之結果並作記錄，但上訴人並無出貨之決策權，故
        公司因不當出貨之損失，不應由上訴人承擔全部責任。九十年八月十八日交
        給群興實業公司之貨有嚴重夾紗，九十年九月十日翰紀企業發現異織等，品
        管報告其結果，之後係因被上訴人之法定代理人連淑子簽署出貨同意書，讓
        其出貨，其損失由上訴人負擔不甚合理。原判決中之附表中只有第五兩項有
        缺失屬實，上訴人及其他員工均因此錯誤而被扣薪資，原判決附表第一、二
        、三、四、六、七等項與事實不符，有檔車員楊國森、黃忠源及修改機器之
        林先生可證明上述資料不實。
  （三）上訴人身為驗布品管人員，已善盡品管告知責任，並已建議被上訴人改善現
        況，且對職掌權責區分而言，上訴人只有建議權並無執行決定權，被上訴人
        豈能將損失責任全歸上訴人承擔。又被上訴人指責上訴人工作時間不正常，
        但為何薪資卻月月正常領取，可見被上訴人始終都在說謊。被上訴人主張上
        訴人違反勞動基準法第十二條第四款之違反勞動契約和工作規則情節重大為
        由，解僱原告，於法不合，應依同法第十六、十七、十九條規定給付上訴人
        。證人趙憲昭說詞不足採信，因當時趙憲昭才進入被上訴人公司上班二個月
        ，對公司流程應非全然了解，出庭證詞不無受被上訴人左右之可能，且趙憲
        昭進入被上訴人公司上訴人被解僱期間，上訴人曾多次向其反應成品有問題
        ，請趙憲昭維修機器以確保品質，乃不爭之事實。有關春昌扣款傳真疑點，
        如已發現直條後再染色而無法解決問題，既已發現直條現象為何還要染色，
        增加成本？此代表直條為模糊範圍，上訴人已經告知被上訴人，被上訴人決
        定出貨，已與上訴人無關，且其扣款也未能證明為六十餘萬元，春昌所言並
        非事實。
  （四）群興部分公司被扣款主因是直條，那是機器使用針的問題，上訴人有通知要
        停機，後來才知道是針的問題，事後被上訴人也沒有到現場質問，春昌的部
        分是陸續進來，織完運走才又進來，但是春昌卻是整筆扣款，並不河里，且
        春昌的會計說是後來才開的證明，直條不是上訴人所能克服的。群興所提供
        的原料會互相汙染，被上訴人要求盡量處理，聚豐的染白、污黏問題是發生
        在染整的時候，巨金、翰紀部分也是原料問題。被上訴人以這些理由怪罪上
        訴人並不合理。
三、證據：除援用第一審所提證據外，補提友紡針織有限公司勞資爭議案協調會會議
          記錄、薪俸袋、勞工保險被保險人投保資料表明細、勞資爭議協調申請書
          、楊國森證明書、陳秋東證明書、樹林第五支郵局九十年十一月十三日第
          七四號存證信函、臺北縣勞資關係協進會九十一年六月二十八日函等影本
          為證，並聲請訊問證人黃忠源、楊國森、林志銘。
乙、被上訴人方面：
一、聲明：請求駁回上訴。
二、陳述：除與原判決記載相同者，茲引用之外，補稱：
  （一）本件上訴人任職被上訴人公司期間負責驗布品管流程，其主要工作內容包括
        檢驗織好之布匹，挑出瑕疵部分，倘瑕疵為風棉或油沾等可以自行處理者，
        則由上訴人逕行除去該等瑕疵，而若是瑕疵部分非上訴人能排除者，則上訴
        人應將其標明留下並重新織做，以免誤交客戶瑕疵布匹，詎上訴人竟疏忽懈
        怠，未依規定挑檢瑕疵布匹並做處理，致使被上訴人因交付客戶瑕疵布匹而
        遭扣款及取銷訂單等損失，而查被上訴人於民國九十年七月至同年十月間陸
        續接到客戶通知扣款賠償之金額已知即達九十萬六千五百五十八元，並遭取
        銷五萬公斤訂單，此有原審卷被證一客戶異常報告及扣款通知單可供稽實，
        又上該扣款均由被上訴人賠償客戶，被上訴人沒有理由做假，上訴人對此亦
        非不知，從而被上訴人才在不堪重大損失下終止系爭勞動契約，而上訴人對
        上開情事均知之甚詳，若有必要，更可傳喚上開被證一文件之被上訴人客戶
        到庭可證其真實。
  （二）查系爭客戶異常報告及扣款通知確係因上訴人品管工作敷衍馬虎，未將瑕疵
        部分挑出處理所造成，至於上訴人諉稱伊有驗出瑕疵並已告知，但上訴人法
        定代理人簽署出貨同意書，故意送交客戶有瑕疵布匹云云則根本與事實不符
        ，況且說被上訴人公司負責人故意將瑕疵布匹交給客戶並讓公司遭到鉅額損
        失及在業界喪失商譽，如此說法明顯違反常情事理，殊不足採。那些文件可
        能造成公司需要負擔賠償，被上訴人不可能去造假。
  （三）上訴人聲請傳喚之證人楊國森及林志銘並不能證明上訴人確實已將系爭瑕疵
        布匹檢驗挑出，而其供述並未接到上訴人告知系爭布匹瑕疵反更證明上訴人
        諉詞有驗出系爭布匹瑕疵之說詞不實，至於上訴人提出檔車員書證難辨真正
        並與本件無關，併同上該證人其他供詞均不足採。
  （四）上訴人對本件遭終止系爭勞動契約之原因與責任在己心知肚明，職是上訴人
        本來並無異議，甚至還有拋棄請求資遣費之表示，惟因上訴人嗣後要求被上
        訴人配合簽具請領失業救助金之資遣證明時，遭被上訴人以與事實不符，恐
        有涉及詐領失業救助金之嫌而予拒絕後，上訴人惱羞成怒，始有本件訟爭，
        依此以言，亦堪佐證上訴人就伊對系爭布匹瑕疵應負責任確實知悉且無異議
        ，否則上訴人焉有可能會拋棄資遣費之請求。
  （五）系爭兩造之勞動契約在法律性質上仍屬僱佣契約，從而，上訴人履行契約即
        應依民法第二百二十條規定應盡善良管理人之注意義務，並且應服從被上訴
        人之指示，職是之故，查本件被上訴人公司遭客戶發現之布匹瑕疵既均非不
        易發現，部分風棉、油污等瑕疵部分甚至都能立即排除，惟上訴人竟仍讓該
        等瑕疵布匹屢屢通過品管而送交客戶，上訴人當然嚴重違反勞動契約，更何
        況上訴人在原審仍迭次陳明不接受被上訴人公司法定代理人指示檢查所有布
        匹之雙面，綜此，並援引原審書狀及陳述，本件上訴人違反勞動契約之情節
        不得不謂重大，被上訴人依勞動基準法第十二條第一項第四款規定終止系爭
        勞動契約應無不當。況縱退萬萬步言，即令設若本件被上訴人終止系爭勞動
        契約應依上訴人所言適用勞基法第十一條第五款，然上訴人既已拋棄系爭資
        遣費之請求於先﹝上訴人上訴狀第四頁第三行﹞，上訴人亦無理由提出本件
        請求。
三、證據：除援用第一審所提證據外，補提八十九年度營利事業所得稅結算申報書影
          本為證據。
    理      由
一、本件上訴人起訴主張其自八十六年四月一日起受僱於被上訴人擔任品管工作，負
    責檢查被上訴人代織後之布料，將有瑕疵部分挑出處理並記錄，至九十年十月六
    日被上訴人以上訴人不能勝任工作為由，以口頭方式通知終止勞動契約，且未給
    付預告工資、資遣費，被上訴人應給付上訴人三十日之預告工資即四點六七月之
    資遣費，因起訴請求被上訴人給付二十萬二千九百八十六元，及自起訴狀繕本送
    達翌日起至清償日止按週年利率百分之五計算之利息等語。被上訴人則以被上訴
    人從事紡紗針織代工，上訴人負責檢查代織後之布料，將有瑕疵之布匹挑出處理
    並記錄，對於尚未處理或無法處理部分則標明留下，以免誤交客戶造成損害，因
    上訴人品管工作馬虎，致被上訴人將有瑕疵之布料交貨予客戶，遭客戶扣款、取
    銷訂單，造成對被上訴人公司財務及商譽之損害甚大，被上訴人乃於連續接獲客
    戶異常報告及扣款通知後，於九十年十月六日以上訴人違反勞動契約情節重大為
    由，將上訴人解僱，依勞動基準法第十八條第一款規定，上訴人並不得請求發給
    預告工資及資遣費等語資為抗辯。
二、本件上訴人主張被上訴人以其不能勝任工作為由終止雙方間之勞動契約，被上訴
    人自應依勞動基準法第十六條第一項第三款及第十七條之規定，給付上訴人預告
    工資及資遣費等情，為被上訴人所否認，抗辯稱係因上訴人工作未盡職責，造成
    被上訴人之損失，係違反勞動契約情節重大，被上訴人始予以解僱等語；經查，
    本件上訴人受僱於被上訴人，擔任品管工作，係負責檢查被上訴人代工織造之布
    匹有無瑕疵，如發現織造生產過程中，布匹有瑕疵應通知停機，將瑕疵部分予以
    挑出處理並記錄，並由被上訴人負責人決定如何處理等事實，為兩造所不爭執，
    並與證人楊國森、林志銘二人於本院準備程序中到庭所述之情節相符，則關於此
    部分兩造俱不爭執之事實，當堪予認定上訴人受僱於被上訴人所從事之工作內容
    及應負責之範圍。又查，被上訴人所抗辯其自九十年七月九日起至同年十月二日
    為止，計有如原判決附表所示各項貨物瑕疵，遭其客戶扣減代工貨款或遭取銷訂
    單等事實，業據其提出客戶所提出異常報告單、扣款函等影本及瑕疵貨品樣本為
    證據，但為上訴人所否認，主張春昌公司部分乃事後才開具之證明，其餘有關瑕
    疵有者為委託代工之客戶所提供之原料本身即有問題，或者為被上訴人所使用之
    機器有問題，不應由上訴人負責等語，然上訴人受僱於被上訴人乃擔任品管工作
    ，此為兩造所不爭執，已如前述，被上訴人為原判決附表所示之客戶代工織造之
    布匹有如該附表所示之瑕疵，並經客戶為扣減代工款項及取銷後續訂單等事實，
    有被上訴人提出之異常報告單為證據，另證人趙憲昭於原審亦結證稱上訴人之工
    作係驗布，客戶有要求公司扣錢，老闆娘有向伊提過該事，並且有公告，也有告
    知上訴人等語，觀諸由被上訴人之客戶所提出異常報告單內容所示，除扣減應付
    代工款項外，並保留其他損失之請求，如此可能造成被上訴人相當損害之文件，
    被上訴人當無造假之可能，是被上訴人所提出之上述證據當屬真實而得以採取，
    則被上訴人所抗辯造成其損失之結果，當已可認定，惟有問題在於將此種瑕疵貨
    物送交客戶是否應歸責上訴人？參酌上訴人負責之品管工作，乃布匹之生產過程
    中檢查布匹有無瑕疵，如有發現瑕疵應即時通知停機，以便處理，否則以布匹之
    生產，若未於生產過程中發現布匹有瑕疵存在，則該有瑕疵部分即被卷繞於內而
    無從自外觀予以檢查發覺，與其他可由外觀檢查貨物有無瑕疵之品管並不相同，
    以本件被上訴人所提出之客戶之瑕疵通知，均為交貨以後始由客戶發覺，再行通
    知被上訴人，以一般常情而言，如被上訴人明知布料內有瑕疵，自當即時處理，
    布料於展開裁製進行加工之時，任何瑕疵即無從掩飾，至客戶發現瑕疵始為反應
    時，對於被上訴人商譽之損害即已造成，此應為一般經營者不致於甘冒之風險，
    何況如係客戶所提供之原料發生問題，如僅為代工者，自當即時通知提供有問題
    原料之客戶派員到場查看或解決，用以釐清責任，避免勉強加工生產出瑕疵品，
    於交貨後因責任不明而與客戶爭執，衡量為瑕疵品而扣減員工薪水或解僱員工及
    遭客戶扣減代工報酬或取銷訂單二者之損害大小，被上訴人實無於品管人員告知
    產品有瑕疵時，仍故意假裝不知瑕疵之存在，而將有瑕疵之布匹交付客戶之理，
    而上訴人既然擔任品管工作，卻未盡其應負責為品質管制之工作，以致於造成被
    上訴人經營上之損害，被上訴人抗辯上訴人違反勞動契約內容且情節重大，而不
    經預告終止兩造間之勞動契約，應屬可採。證人黃忠源經通知後未到庭，因事證
    已明，已無再行通知或囑託訊問之必要。
三、綜上所述，本件上訴人主張被上訴人係以上訴人不能勝任工作為由，未經預告即
    終止雙方間之勞動契約，應依勞動基準法第十六條、第十七條規定，給付預告期
    間工資及資遣費等節，為不足採，被上訴人抗辯伊係依勞動基準法第十二條第一
    項第四款規定，不經預告終止雙方間之勞動契約，尚屬可信，是則上訴人執此主
    張被上訴人應給付其預告期間工資及資遣費，自屬無據，從而，上訴人請求被上
    訴人給付預告期間工資及資遣費共計二十萬二千九百八十六元，及自起訴狀繕本
    送達翌日起至清償日止按週年利率百分之五計算之利息，為無理由，不應准許。
    原審為上訴人敗訴之判決，並無不合，上訴意旨指摘原判決不當，求予廢棄改判
    ，為無理由，應予駁回。
四、本案事證已臻明確，兩造其餘攻擊防禦方法及所提證據，與判決結果無涉，爰不
    逐一審酌，併予敘明。
五、結論：本件上訴為無理由，依民事訴訟法第四百三十六條之一第三項、第四百四
    十九條第一項、第七十八條，判決如主文。
中　　　華　　　民　　　國　　九十一　　年　　 十一 　　月　　　六　　　日
                                臺灣板橋地方法院勞工法庭
~B審判長法  官　許  瑞  助
~B　　　法  官　周  舒  雁
~B　　　法  官　許  瑞  東
右正本證明與原本無異
本判決不得上訴
中　　　華　　　民　　　國　　九十一　　年　　 十一 　　月　　　六　　　日
~B　　　法院書記官　陳淑芳
